【裁判字號】    90,交訴,67
【裁判日期】    900621
【裁判案由】    業務過失致死等
【裁判全文】
臺灣高雄地方法院刑事判決                            九十年度交訴字第六七號
    公  訴  人  臺灣高雄地方法院檢察署檢察官
    被      告  甲○○
右列被告因業務過失致死案件，經檢察官提起公訴（九十年度調偵字第二五三號），
本院判決如左：
    主  文
甲○○從事業務之人，因業務上之過失致人於死，處有期徒刑陸月，如易科罰金，以
佰元折算壹日。緩刑年。
    事  實
一、甲○○考領有普通小型車駕駛執照，受雇於「良盛食品有限公司」擔任送貨員，
    為從事駕駛附隨業務之人。於民國八十九年十二月三日十九時三十分許，駕駛車
    牌號碼三Ｆ－八四三八號自用小貨車，由家中出發，行駛至高雄縣燕巢鄉○○路
    高速公路交流道處，本欲由東向西方向行駛左轉上高速公路，甲○○明知轉彎車
    應讓直行車先行，且汽車行駛時應隨時注意車前狀況，並隨時採取必要之安全措
    施，雖當時天色已暗，但天候晴、夜間有照明、視距良好、柏油路面乾燥、無障
    礙或其他缺陷，而依其智識、能力又無不能注意之情事，乃竟疏未注意車前人車
    動態，即冒然左轉往高速公路方向行駛。適有許文濠騎乘車牌號碼ＭＲ－二七六
    號重型機車後座附載邱進德，沿同路段由西往東方向對向直行而來，甲○○因剎
    車不及而撞及許文濠騎乘之前開機車，致許文豪受有頭部外傷併重度腦水腫、顱
    骨骨折，經送醫急救延至翌日上午八時二十分許不治死亡；另致邱進德受有左側
    股骨幹節斷性粉碎性骨折、頭部外傷合併腦震盪及嚴重腦水腫、頭皮挫傷血腫、
    右膝挫傷擦傷、右手挫傷合併異物存留等傷害（業務過失傷害部分業據撤回告訴
    ，詳後述）。甲○○肇事後，於犯罪未被發覺前，主動報警且於現場等候，並向
    前往現場處理之警員承認肇事，自首而願接受裁判。
二、案經高雄縣警察局岡山分局報請台灣高雄地方法院檢察署檢察官偵查起訴。
    理  由
一、訊據被告甲○○對於右揭時、地駕車，轉彎車未讓直行車先行，且未注意車前狀
    況，煞車不及而肇事，致被害人許文濠死亡、邱進德受傷等事實均坦認不諱，核
    與被害人家屬丙○○、乙○○於警、偵訊指訴情節相符，並有高雄縣警察局岡山
    分局道路交通事故調查報告表暨所附現場圖一份、現場照片及車損照片一組在卷
    可稽。又被害人許文濠確因本件車禍傷重不治死亡（邱進德因此受傷）一情，亦
    經台灣高雄地方法院檢察署檢察官督同法醫師相驗明確，製有勘驗筆錄、相驗屍
    體證明書、驗斷書各一紙附卷足憑（並有邱進德之診斷證明書一紙在卷可憑），
    足認被告自白與事實相符，堪予採憑。
二、按駕駛人於駕駛時應注意車前狀況，隨時採取必要安全措施；又轉彎車應讓直行
    車先行，道路交通安全規則第九十四條第三項、第一百零二條第六款分別定有明
    文。被告駕車依法本應負有前開注意義務，依車禍發生當時天色雖晚，但天候晴
    、夜間有照明、視距良好、柏油路面乾燥無障礙或其他缺陷，而依其智識、能力
    又無不能注意之情事，乃竟疏未注意車前人車動態，且未讓直行車先行即貿然左
    轉，業據被告迭於警、偵訊及本院調查、審理時供承在卷，參諸前開道路交通事
    故現場圖及現場照片所示，現場並無明顯煞車痕、死者之機車卡於被告駕駛之車
    輛下被拖行四點五公尺之遠才停止等情，顯見被告左轉時確未注意車前狀況即冒
    然左轉，致發現死者騎乘之機車自對向直行而來時已煞車不及，因之肇致本件車
    禍事故，其有過失甚明。雖本件肇事地點之行車管制號誌，經檢察官履勘肇事現
    場結果，被告方向若為左轉路燈亮起時，被害人許文濠方向確呈紅燈亮起狀態，
    製有勘驗筆錄一紙附卷可按。惟本案就當時雙方號誌情況為何，除被告供詞外，
    別無其他證據可佐，則被告指述被害人當時行進方向之號誌是否為紅燈，不無疑
    義。參以經送請臺灣省高屏澎區車輛行車事故鑑定委員會鑑定結果，亦認定：無
    法證明哪一方未依號誌指示行駛等語，有該鑑定委員會九十年一月十九日高屏澎
    鑑字第九００一００號函所附鑑定意見書存卷可考，尚難據此認定被害人確有未
    依交通號誌指示行駛之過失。又被害人確因本件車禍受有前述傷害，並因顱內出
    血而不治死亡等情，已如前述，與被告之過失行為間，顯有相當因果關係。事證
    明確，被告上開過失致人於死之犯行，堪以認定。
三、本件被告受雇於「良盛食品有限公司」擔任送貨員，業據其供明在卷，為從事駕
    駛附隨業務之人，其駕車肇事致人於死，核其所為，係犯刑法第二百七十六條第
    二項之業務過失致人於死罪。被告肇事後，於警察機關尚未知悉犯罪事實及發覺
    犯罪人前，主動報警且在現場等候，並向現場處理之警員坦承肇事並願接受裁判
    一節，業有卷附道路交通事故調查報告表報案人欄「肇事駕駛人：甲○○」記載
    明確，是被告上開所為合於刑法第六十二條前段自首之要件，應依法減輕其刑。
    審酌被告素行尚佳，有台灣高等法院被告全國前案紀錄表一份附卷可按，本次係
    一時疏於注意而肇事，及事後已與被害人家屬達成民事和解，有卷附調解筆錄二
    份可稽等一切情狀，量處如主文所示之刑。又被告行為後，刑法第四十一條第一
    項業於九十年一月十日修正公布，同年月十二日生效，其修正後規定得宣告易科
    罰金之範圍，較修正前之舊法為廣，是依刑法第二條第一項前段比較新舊法之規
    定，本件自應適用裁判時之法律即修正後之刑法第四十一條第一項，併諭知宣告
    易科罰金之折算標準。又被告前未曾受有期徒刑以上刑之宣告，有台灣高等法院
    被告全國前案紀錄表一份附卷可稽，其因一時失慮而犯本案，事後已坦承犯行，
    頗具悔意，經此刑之宣告，應知警惕，信無再犯之虞，本院因認以暫不執行其刑
    為當，爰併予宣告緩刑三年，用啟自新。
四、公訴意旨另以：被告上開駕車肇事行為，致被害人邱進德（七十三年八月十二日
    生）受有如事實欄所載之傷害，因認被告亦涉犯刑法第二百八十四條第二項前段
    之業務過失傷害罪嫌等語。惟按告訴乃論之罪，告訴人於第一審辯論終結前，得
    撤回其告訴；又告訴經撤回者，法院應諭知不受理之判決，刑事訴訟法第二百三
    十八條第一項、第三百零三條第三款分別定有明文。本件被告甲○○因業務過失
    傷害案件，經檢察官提起公訴，認其係犯刑法第二百八十四條第二項前段之業務
    過失傷害罪，依同法第二百八十七條前段之規定須告訴乃論。茲據告訴人即被害
    人邱進德之法定代理人乙○○於偵查中具狀撤回其告訴（見九十年調偵字第二五
    三號偵查卷第三頁刑事撤回告訴狀），本應諭知不受理判決，惟公訴人認被告此
    涉犯業務過失傷害罪部分與前開論罪科刑之業務過失致死部分，有想像競合犯之
    裁判上一罪關係，爰不另為不受理之諭知。
據上論斷，應依刑事訴訟法第二百九十九條第一項前段，刑法第二條第一項前段、第
二百七十六條第二項、第六十二條前段、修正後第四十一條第一項、第七十四條第一
款，罰金罰鍰提高標準條例第一條前段、第二條，判決如主文。
本案經檢察官陳淑雲到庭執行職務。
中      華      民      國      九十      年    六    月      二十一    日
                                  臺灣高雄地方法院刑事第六庭
                                      審判長法  官    趙家光
                                            法  官    邱明宏
                                            法  官    林韋岑
右正本證明與原本無異。
如不服本判決，應於判決送達後十日內，向本院提出上訴狀。
                                            書記官    董明惠
中      華      民      國      九十      年    六    月      二十一    日
附錄本案論罪科刑法條
中華民國刑法第二百七十六條第二項：
從事業務之人，因業務上之過失犯前項之罪者，處五年以下有期徒刑或拘役，得併科
三千元以下罰金。


司法院資訊處製作；財團法人民間司法改革基金會備份。
